臺灣高等法院刑事判決　　　　　　　　　　　　　　九十一年度上易字第三五六號
　　上　訴　人
　　即　被　告　乙○○
右上訴人即被告因詐欺案件，不服臺灣板橋地方法院八十九年度易字第三０三一號，
中華民國九十年十二月三十一日第一審判決（起訴案號：臺灣板橋地方法院檢察署八
十九年度偵字第五三四一號，移送併辦案號：台灣台北地方法院檢察署八十九年度偵
字第一五四一０號）提起上訴，本院判決如左：
    主  文
上訴駁回。
    事實及理由
一、本案經本院審理結果，認第一審以上訴人即被告乙○○犯刑法第三百三十九條第
    一項之詐欺罪，判處有期徒刑十月，認事用法及量刑均無不當，應予維持，並引
    用第一審判決書記載之事實、證據及理由。
二、被告上訴否認有詐欺取財之犯行云云。惟查刑法第三百三十九條第一項詐欺罪之
    成立，以意圖為自己或第三人不法所有，以詐術使人將本人或第三人之物交付為
    要件。故加害者如有不法取得財物之意思，實施詐欺行為，被害者因此行為陷於
    錯誤而為財產上之處分，受其損害，即應構成該罪。（最高法院八十年度台非字
    第三０一號判決參照）又查刑法第三百三十九條第一項所謂之詐術，並不以欺罔
    為限，即利用人之錯誤而使其為財物之交付，亦不得謂非詐欺。（最高法院二十
    四年上字第四五一五號判決參照）經查本件被告與告訴人係朋友關係，被告明知
    財力拮拘，已無支付能力，竟以其在臺北縣樹林市○○路一六九號向告訴人謊稱
    其欲整修臺北縣板橋市○○路鐵皮屋，急需二百萬元周轉為由，並向告訴人陳稱
    願簽立借據及交付由第三人莊中臣（本名為丙○○）所簽發之票載發票日即將屆
    至之支票以及其自行所簽發之本票作為其定還款之擔保，致使告訴人誤以為被告
    仍有還款之能力與誠意，因而陷於錯誤而交付現金二百萬元借與被告使用。雖被
    告辯稱其並無蓄意詐欺之情事云云。但查（一）被告以其在臺北縣樹林市○○路
    一六九號向甲○○謊稱其欲整修臺北縣板橋市○○路鐵皮屋，急需二百萬元周轉
    為由，向告訴人週轉二百萬元，此業經告訴人指訴在卷，並為被告所不否認。然
    查被告雖提出承攬合約書以證其確有從事臺北縣板橋市○○路鐵皮屋整修工程云
    云，惟查被告係於八十八年一月間，就上開鐵皮屋整修工程與包商李培欽訂約，
    約定工程款共計三百五十萬元，於同年月二十二日簽約時應支付訂金一百萬元，
    嗣被告分期支付訂金一百萬元，其後於同年四、五月間因包商李培欽認該工程估
    價錯誤乃與被告協議停工，改由包商陳冠霖接手續行承攬等情，業據證人李培欽
    （更名為李冠霖）於原審審理中到庭證述屬實（參見原審九十年五月二十八日訊
    問筆錄），則依證人李培欽上開證言可知，被告嗣於八十八年四月二十日向告訴
    人所借用之該二百萬元顯非供作支付予證人李培欽之用；又包商陳冠霖接手承攬
    施工，嗣因被告未如期給付工程款，包商陳冠霖復以豐益水電工程有限公司之名
    義以存證信函向被告催討，此亦有被告所提出之存證信函載明：「本公司承攬台
    端定作之板橋市○○段鐵皮屋裝修工程，依約台端應按工程進度給付工程款，查
    本公司於八十八年四月二十五日已進行至內部裝修工程進場，五月二十四日已完
    成半樓夾層，依約台端應即分別給付三十二萬元及六十四萬元，詎台端至今僅以
    期票給付十六萬元，餘八十萬元屢經催促均未見給付，爰以本函催請台端於文到
三日內如期給付，以利後續工程之進行，以免生訟累為禱」等語，是依上開存證
    信函所示，包商陳冠霖於接手承攬後，被告僅支付十六萬元之工程款，雖被告復
    辯以：陳冠霖做了約百分之八十的工程，約三百九十幾萬元工程款，還剩八十萬
    元工程款沒有收云云，被告既未能舉證說明其向告訴人所借得之二百萬元之實際
    用途去處，則其於向告訴人時所稱：借用之款項要用於鐵皮屋整修工程云云，尚
    無從採信，由此可見被告於借款之初，即有詐欺之不法意圖，應無疑義。所稱要
    修繕前揭房屋云云應係「詐術」至明。再者，被告於向告訴人借款當時早已無任
    何支付償債能力，此為其所不否認，又參以被告屆期無法清償欠款，經告訴人提
    示其所交付之上開支票、本票，亦均遭無法兌付，其嗣後向告訴人取回原先所交
    付作為擔保付款之支票，所再度開立並交付予告訴人之本票二紙，日後亦皆無法
    兌現，當時向告訴人保證所稱：願將其所有之房屋，於上開支票塗銷後向銀行辦
    理抵押貸款，及出售其朋馳牌汽車用以償還借款，定在八十八年八月十六日及同
    年九月十六日分二次還清欠款云云之承諾，屆期亦皆未實踐。參以被告於原審審
    理中亦坦承：八十八年農曆年前即已週轉不靈，當時已經沒有工作，只有幫人家
    製作設計圖，是臨時性質的，可以賺幾千元至幾萬元而已等語。綜上，被告明知
    本身於向告訴人借款當時財務狀況不佳，清償能力已有未足，竟猶以簽發本票及
    交付第三人莊中臣所開立之支票作為償還債務之擔保，謊稱日後定會償債之意云
    云，向告訴人借款，致使告訴人陷於錯誤而貸予金錢，被告屆期即無法償還債務
    ，所應允履行之償債計劃亦無一實踐，迭經告訴人催討，被告均未出面解決，足
    見被告自始即知能力不足，無法清償借款，猶施用詐術，使告訴人陷於錯誤交付
    財物甚明。被告上訴辯稱其並無蓄意詐欺之犯行云云，顯係卸責之詞，不足採信
    。從而，本件被告所提起之上訴，為無理由，應予駁回。
四、據上論斷，應依刑事訴訟法第三百六十八條、第三百七十三條，判決如主文。
本案經檢察官郭文東到庭執行職務。
中    華    民    國     九十一     年       三       月     十二       日
                              台灣高等法院刑事第九庭
                                    審判長法  官  李  文  成
                                          法  官  官  有  明
    法  官  周  盈  文
右正本證明與原本無異。
不得上訴。
                                          書記官  余  姿  慧
中   華    民    國     九十一     年       三       月      十二       日
附錄：本案論罪科刑法條全文
刑法第三百三十九條
意圖為自己或第三人不法之所有，以詐術使人將本人或第三人之物交付者，處五年以
下有期徒刑、拘役或科或併科一千元以下罰金。
以前項方法得財產上不法之利益或使第三人得之者亦同。
前二項之未遂犯罰之。
